【裁判字號】    97,交聲,1710
【裁判日期】    970905
【裁判案由】    違反道路交通管理處罰條例聲明異議
【裁判全文】
臺灣臺北地方法院交通事件裁定        97年度交聲字第1710號
    原處分機關  臺北市交通事件裁決所
    聲明異議人
    即受處分人  乙○○
上開受處分人因違反道路交通管理處罰條例案件，對於臺北市交
通事件裁決所於中華民國九十七年六月十三日所為之處分（北市
裁四字第裁二二—ＡＥＷ六八三七二四號）聲明異議，本院裁定
如下：
    主  文
異議駁回。
    理  由
一、按道路交通管理處罰條例所用名詞「車輛」，係指在道路上
    以原動機行駛之汽車（包含機器腳踏車）或以人力、獸力行
    駛之車輛，而道路交通安全規則所用名詞「汽車」，係指在
    道路上不依軌道或電力架線而以原動機行駛之車輛（包含機
    器腳踏車），道路交通管理處罰條例第三條第八款、道路交
    通安全規則第二條第一項第一款均定有明文。次按汽車駕駛
    人，駕駛汽車經測試檢定有下列情形之一者，處新臺幣（下
    同）一萬五千元以上六萬元以下罰鍰，並當場移置保管該汽
    車及吊扣其駕駛執照一年；因而肇事致人受傷者，並吊扣其
    駕駛執照二年；致人重傷或死亡者，吊銷其駕駛執照，並不
    得再考領：(1)酒精濃度超過規定標準。(2)吸食毒品、迷幻藥
    、麻醉藥品及其相類似之管製藥品；汽車駕駛人拒絕接受第
    一項測試之檢定者，處六萬元罰鍰，並當場移置保管該汽車
    及吊銷該駕駛執照；如肇事致人重傷或死亡者，吊銷該駕駛
    執照，並不得再考領；汽車駕駛人曾依道路交通管理處罰條
    例第三十五條第四項前段規定吊銷駕駛執照者，三年內不得
    考領駕駛執照，道路交通管理處罰條例第三十五條第一項、
    第四項前段、第六十七條第二項前段分別定有明文。
二、本件受處分人即聲明異議人乙○○於民國九十七年一月七日
    下午五時許，騎乘車牌號碼為ＳＪＤ—九○○號輕型機車行
    經臺北市○○○路○段三○九巷一五弄，因臉色泛紅疑似飲
    酒後駕車而為臺北市政府警察局萬華分局甲○○警員在臺北
    市○○路二四六巷四二弄口攔下而欲對受處分人實施酒測時
    ，經受處分人當場拒絕實施酒測，甲○○警員即以受處分人
    違反道路交通管理處罰條例第三十五條第四項之規定，開立
    北市警交字第ＡＥＷ六八三七二四號舉發通知單，並指定應
    於九十七年一月二十二日前前往原處分機關即臺北市交通事
    件裁決所聽候裁決，經受處分人具狀申述，原處分機關認受
    處分人確有前開違規行為，乃依據道路交通管理處罰條例第
    三十五條第四項前段（裁決書漏載前段）、第六十七條第二
    項（裁決書漏引第六十七條第二項前段）之規定裁處六萬元
    之罰鍰，並吊銷駕駛執照，三年內禁考。
三、訊據受處分人固坦承於上開時間、地點拒絕接受警員施以酒
    測等情，惟矢口否認有何交通違規行為，並辯稱：伊騎乘上
    開機車至上開地點時，因機車壞掉而將機車停放路邊等待維
    修，在伊騎車前，伊並未飲用酒類，伊係在機車等待維修期
    間才去附近喝酒，伊因並未在飲用酒類後駕車而拒絕警方之
    酒測云云。經查：證人甲○○於本院調查時到庭結證稱：案
    發當時，伊在返回派出所之途中即臺北市○○○路○段三○
    九巷一五弄處，發覺受處分人臉部泛紅疑似飲酒後騎車右轉
    進入上開巷弄，伊即騎車追受處分人，大約騎了五十公尺，
    在桂林路攔下受處分人，受處分人以未騎車為由拒絕酒測，
    伊即告知拒絕酒測之結果後錄影、錄音，再開單舉發。從伊
    在臺北市○○○路上開處所看到受處分人到伊開單期間，受
    處分人均未離開伊視線等語，而交通警員開立舉發違反道路
    交通管理處罰條例所列之違規事實，本質上為行政處分，係
    公務員基於職務上權力，依法就特定之具體事件所為具有公
    法上效果之單方行政行為，基於公務員為公法上行為具有公
    信力之原則，該行政處分當可被推定為真正，且受處分人亦
    未提出任何證據供法院調查，則受處分人既未就執勤警員之
    舉發有誤提出相關證據以供調查，本院經查亦無任何證據足
    資證明警員有捏造事實違法取締之情事，則執勤警員本其維
    護交通秩序、安全職責所為之舉發，自應受到合法、正確之
    推定，應認受處分人確有前開交通違規行為，受處分人所稱
    上開辯解，並無依據，尚難憑採。揆諸前開規定及說明，原
    處分機關之裁處並無違法之處，是本件聲明異議為無理由，
    應予駁回。
據上論斷，應依道路交通案件處理辦法第十九條，裁定如主文。
中    華    民    國    97    年    9     月    5     日
                        臺灣臺北地方法院交通法庭
                            法  官   唐于智
上正本證明與原本無異。
如不服本裁定，應於裁定送達後5 日內向本院提出抗告狀。
                            書記官   陳家欣
中    華    民    國    97    年    9     月    5     日


司法院資訊處製作；財團法人民間司法改革基金會備份。
